【裁判字號】    91,易,694
【裁判日期】    920606
【裁判案由】    贓物
【裁判全文】
臺灣臺北地方法院刑事判決                          九十一年度易字第六九四號
    公  訴  人  臺灣板橋地方法院檢察署檢察官
    被      告  丁○○
    選任辯護人  陳國雄律師
右列被告因贓物案件，經檢察官提起公訴（九十年度偵字第一一八三號），本院判決
如左：
    主  文
丁○○無罪。
    理  由
一、公訴意旨略以：被告丁○○綽號「漢聲」，於民國八十八年十一月間，明知不詳
    姓名人士所取得蔡崇益所有之付款人臺北國際商業銀行蘆洲分行支票數張，係屬
    贓物，詎丁○○竟收受其中票號ＱＣ0000000號、發票日八十九年一月十
    日、面額新臺幣（下同）十萬元、發票人蔡振義（由不詳人偽填）之支票，並意
    圖為自己不法所有，於八十八年十二月三十日，在臺北市○○○路○段一三二巷
    口，持以向乙○○詐稱融資借款，使乙○○陷於錯誤後，收取五千元利息，交付
    九萬五千元現金；丁○○復基於意圖為自己不法所有之摡括犯意，並與不詳姓名
    人士基於共同犯意，由丁○○請案外人甲○○尋得願收支票之全虹通訊公司臺北
    市永春分店店長戊○○後，以票號ＱＣ0000000號、發票日八十八年十二
    月十七日、面額六萬八千元、發票人不詳（影本不明，由不詳人偽填）之支票，
    向戊○○詐購行動電話，使戊○○如數交付行動電話，收取該支票。屆期經乙○○、戊○○提示遭退票，二人始知被騙受有損失，因認被告涉有刑法第三百四十
    九條第一項收受贓物、第三百三十九條第一項詐欺取財罪嫌，案經臺北縣警察局
    蘆洲分局報請臺灣板橋地方法院檢察署偵查起訴，經臺灣板橋地方法院認無管轄
    權，而為管轄錯誤，移送本院之判決。
二、按犯罪事實應依證據認定之，無證據不得推定其犯罪事實。又不能證明被告犯罪
    者，應諭知無罪之判決，刑事訴訟法第一百五十四條、第三百零一條第一項分別
    定有明文。查公訴人認被告涉有上開犯嫌，無非以（一）證人乙○○結證稱被告
    丁○○即為綽號「漢聲」之人，伊借錢換現予被告，支票無法兌現，事後還賠錢
    等語；（二）另被告積極尋找收支票以購買手機之人，並有甲○○、戊○○證述
    明確；（三）而被告所辯之「漢聲」出現地經向當地所在派出所查證結果只係一
    便利商店；（四）且蔡崇益所有之付款人臺北國際商業銀行蘆洲分行支票ＱＣ0
    000000號至ＱＣ0000000號，為失竊之贓物，已據證人蔡崇益證陳
    翔實，亦有遺失票據申報書、票據掛失止付通知書影本各乙紙在卷可考，是被告
    顯然係「漢聲」之人，以取得之蔡崇益支票向乙○○融資借款，向戊○○購入行
    動電話甚明等為主要論據。然訊據被告丁○○則堅決否認有上開犯嫌，辯稱：伊
    當時任職於鼎豐通訊公司，綽號「漢聲」之人打電話問伊可否用支票買手機，因
    伊公司不收支票，乃透過甲○○，得知全虹公司永春店之戊○○願以支票交易，
    才介紹「漢聲」去向戊○○買，伊沒有陪同「漢聲」一起去買手機，所以「漢聲
    」有沒有去買，是否親自前往或委託他人去買，伊都不知道，伊沒有看過票號Ｑ
    Ｃ0000000號之支票，更沒有使用過；伊也不認識乙○○，亦沒有看過票
    號ＱＣ0000000號之支票等語。
三、經查，
（一）票號ＱＣ0000000號及ＱＣ0000000號之支票，為蔡崇益所有，
      因蔡崇益於八十八年十一月二十二日上午八時許，發現其工廠被竊，失竊物並
      含前揭支票，乃於同日向臺北國際商業銀行辦理掛失止付之相關手續，而經提
      示之前揭票號支票，其上之印鑑章並非蔡崇益所有等情，業經蔡崇益於警詢證
      述屬實，並有蔡崇益原始印鑑、遺失票據申報書、票據掛失止付通知書影本各
      乙份附卷可佐（見丙○八十九年度偵字第五六三二號卷第十三頁、第十九頁、
      第二十頁），是前情要可認定。
（二）又綽號「漢聲」之男子，於八十八年十二月三十日，在臺北市○○○路○段一
      三二巷口，持票號ＱＣ0000000號之支票一紙向乙○○調現，周女轉持
      向己○○調借現金，經陳女提示前揭支票不獲兌現等情，為乙○○及己○○於
      警詢時陳述無訛，並有支票影本、退票理由單附卷足憑（見丙○八十九年度偵
      字第五六三二號卷第四十九頁、），是前情亦可認定。
（三）另全虹通訊永春分店店長戊○○，經甲○○介紹客人，該客人於八十八年十二
      月十日至該店購買行動電話，並交付票號ＱＣ0000000號之支票一紙以
      支付價金，戊○○乃於同年月十四日轉予全虹公司之財務部向銀行提示，惟因
      該支票業經掛失止付而不獲兌現等情，為戊○○於警詢、偵查，全虹公司負責
      人林村田於警詢，甲○○於警詢、偵查及本院調查時證述在卷，並有支票影本
      、退票理由單、掛失止付票據提示人資料查報表各一份在卷可佐（見丙○八十
      九年度偵字第五六三二號卷第十四頁至第十八頁），是前情亦無可疑。
（四）雖乙○○於偵查中指認被告之照片，稱被告即「漢聲」（見丙○八十九年度他
      字第三０三九號卷第十四頁反面），惟於法院調查時，則指稱在庭之被告並非
      「漢聲」，並陳稱：因為「漢聲」和被告長得很像，所以以前說被告就是「漢
      聲」等語（見板院卷第二十九頁、第三十頁），則乙○○於偵查中之指認，即
      非無瑕疵可指。
（五）又甲○○證稱：是被告與伊聯絡說，他朋友要買手機，被告有說伊朋友叫「漢
      聲」，、、、，伊沒有聽過別人叫被告「漢聲」等語（見丙○八十九年度偵字
      第五六三二號卷第九頁反面、丙○九十年度偵字第一一八三號卷第六頁反面、
      第二十一頁反面、板院卷第一一四頁至第一一七頁、本院卷第六十一頁、第六
      十二頁），參以戊○○證稱：來店內買行動電話之人並不是被告，伊不知來領
      手機的人是誰，來領手機的人確實不是被告等語（見丙○九十年度偵字第一一
      八三號卷第六頁反面、本院卷第四十頁），則被告是否為持票購買手機之人，
      即非全然無疑。
（六）公訴人於本院調查時聲請再次傳喚證人乙○○，惟本院傳拘證人乙○○無著；
      又票號ＱＣ0000000號之支票已由全虹公司領回，票號ＱＣ00000
      00號支票已由己○○領回後，交還乙○○乙節，為己○○所供陳，並有臺北
      國際商業銀行九十一年十月二十三日（０九一）北商銀企字第０一七七八號函
      、華南商業銀行九十一年十一月十三日（九十一）業營字第一四一七七號函可
      稽，而乙○○傳拘無著，已如前述，又全虹公司已找不到前揭支票等情，有該
      公司九十二年二月十四日九十二全管法字第００一七號函附卷可佐，是本院無
      從調取前述二張支票之原本，以鑑定其上之字跡為何人所書寫；又乙○○於板
      橋地方法院調查時，提供「漢聲」所使用之行動電話門號（詳板院卷第三十六
      頁），經法院依職權調閱該門碼之申請使用人，均查無「漢聲」其人；再本院
      依職權向全虹通訊公司函詢前揭支票所購得之行動電話序號，惟該店以電話覆
      稱：八十八年十二月時，此店為委託店，現為直營店，是無法提供此資料等情
      ，有本院公務電話紀錄可佐，綜上各節，被告固無法提出「漢聲」之相關資料
      以供查證，惟本件查無積極證據，足認被告確有收受贓物及詐欺之情事，不能
      證明被告犯罪，依法應諭知無罪之判決。
據上論斷，應依刑事訴訟法第三百零一條第一項，判決如主文。
本案經檢察官盧筱筠到庭執行職務
中      華      民      國    九十二    年      六      月        六    日
              臺灣臺北地方法院刑事第四庭
                                          法  官  陳  嘉  琪
右正本證明與原本無異。
如不服本判決，應於判決送達後十日內，向本院提出上訴狀。
                                          書記官  林  素  霜
中      華      民      國    九十二    年      六      月     十一     日


司法院資訊處製作；財團法人民間司法改革基金會備份。
